最高法院刑事判決　　　　　　　　　　　　　　　九十一年度台上字第六五四五號
　　上　訴　人　甲○○
右上訴人因違反台灣地區與大陸地區人民關係條例案件，不服台灣高等法院高雄分院
中華民國八十九年八月十六日第二審判決（八十九年度上訴字第八九八號，起訴案號
：台灣屏東地方法院檢察署八十九年度偵字第一七一四號），提起上訴，本院判決如
左：
    主  文
上訴駁回。
　　理  由
按刑事訴訟法第三百七十七條規定，上訴於第三審法院，非以判決違背法令為理由，
不得為之。是提起第三審上訴，應以原判決違背法令為理由，係屬法定要件。如果上
訴理由狀並未依據卷內訴訟資料，具體指摘原判決不適用何種法則或如何適用不當，
或所指摘原判決違法情事，顯與法律規定得為第三審上訴理由之違法情形，不相適合
時，均應認其上訴為違背法律上之程式，予以駁回。本件原判決認定上訴人甲○○與
莊財源（另案處理）分別擔任「正順滿三號」漁船之船長及船員。其等與一不詳姓名
男子，基於共同犯罪之意思聯絡。由上訴人與莊財源於民國八十八年十二月十日下午
三時三十分許，駕駛「正順滿三號」漁船，至中國大陸福建省湄洲島之外海。接駁同
日下午三時許，自福建省湄洲先搭乘該不詳姓名男子所安排木船出海之大陸地區人民
鄭海平、陳聲發、林世銀、陳裕杰，代價約妥新台幣（下同）三萬元。嗣於同月十二
日下午五時許，將前開大陸地區人民載運進入我國屏東縣琉球鄉岸邊，使其等非法進
入台灣地區。翌日上午九時，該四名大陸地區人民登岸後，於當日下午三時許，轉搭
乘開往高雄縣林園鄉之河清六號渡輪。同日下午三時十八分許，在林園鄉中芸漁港為
警查獲等情。因而撤銷第一審判決，改判仍論處上訴人共同違反不得使大陸地區人民
非法進入台灣地區之規定罪刑。已敘明上開事實，業據上訴人於原審供陳綦詳，並經
證人鄭海平、陳聲發、林世銀、陳裕杰證述甚明，且有漁船出入港登記簿影本附卷可
稽。事證明確，為其所憑之證據及認定之理由。核其所為論斷，與卷內資料相符，從
形式觀察，並無認定事實不依證據或有何採證違背經驗法則、論理法則等違法情形存
在。本件上訴意旨略以：上訴人係出海至台灣海峽，遇一台灣漁船，以三萬元之代價
，請求將鄭海平、陳聲發、林世銀、陳裕杰等大陸地區人民，載至琉球鄉外海，上訴
人將彼等載至琉球外海即行離去。鄭海平等人如何至台灣本島，上訴人並不知情。上
訴人係認鄭海平等人為受僱於台灣漁船工作之船工，始予以載送，並無犯罪之故意。
乃原審未詳查究明，而認上訴人成立本件犯行，要有未合。且未審酌上訴人之家庭情
況、素行、所受教育及犯罪動機等，而量處有期徒刑一年，且未宣告緩刑，亦有未合
等情。惟由上所述，原判決已說明其就案內所有證據，本於調查所得心證，分別定其
取捨，而憑以認定上訴人有與莊財源及上開不詳姓名男子，共同使大陸地區人民鄭海
平、陳聲發、林世銀、陳裕杰非法進入台灣地區之依據及理由。又量刑輕重係屬事實
審法院得依職權自由裁量之事項，原判決已斟酌上訴人為未受高等教育之漁民，素行
良好，係為賺取接駁代價三萬元而為本件犯行，及所為嚴重危害國家安全等刑法第五
十七條各款所列情狀，而未逾法定刑度，即不得遽指為違法。至於緩刑之宣告，除應
具備刑法第七十四條所定條件外，並須有可認為以暫不執行刑罰為適當之情形，始得
為之，屬於法院得依職權自由裁量之事項，當事人不得以原審未諭知緩刑指為違背法
令。上訴意旨乃徒就原判決明確論斷之事項，或原審採證認事、量刑之職權行使，任
意指摘，自與法律規定得為第三審上訴理由之違法情形，不相適合。其上訴違背法律
上之程式，應予駁回。再者，本件既從程序上駁回，則上訴人請求宣告緩刑，自無從
審酌，併予敘明。
據上論結，應依刑事訴訟法第三百九十五條前段，判決如主文。
中      華      民      國    九十一    年     十一     月    二十一    日
                              最高法院刑事第六庭
                                  審判長法官  吳  雄  銘
                                        法官  池  啟  明
                                        法官  石  木  欽
                                        法官  郭  毓  洲
                                        法官  吳  三  龍
      右正本證明與原本無異
                                              書  記  官
中      華      民      國    九十一    年     十一     月    二十五    日
